臺灣臺中地方法院刑事判決　　　　　 94年度沙簡上字第455號
上　訴　人
即　被　告　甲○○
上列上訴人因違反動產擔保交易法案件，不服本院沙鹿簡易庭中
華民國94年6月22日94年度沙簡字第391號第一審刑事簡易判決（
聲請簡易判決處刑案號：臺灣臺中地方法院檢察署94年度偵字第
7761號），提起上訴，本院管轄之第二審合議庭判決如下︰
    主  文
原判決撤銷。
甲○○共同動產擔保交易之債務人，意圖不法之利益，將標的物
出質，致生損害於債權人，處拘役拾日，如易科罰金，以佰
元折算壹日。緩刑貳年。
    事  實
一、甲○○於民國九十一年間某日，在花蓮縣花蓮市，向車世界
    中古車商張文通，以貸款之方式，購得車牌號碼Ｕ八─Ｏ一
    八七號自小客車一部，甲○○為該車之所有權人。嗣於九十
    二年十一月十九日，甲○○委託其男友黎錦良（由檢察官另
    行偵查），與張文通、和潤企業股份有限公司（下稱和潤公
    司）共同約定，由和潤公司承受張文通之債權，並將其所有
    上開自小客車設定動產抵押，且由黎錦良擔任甲○○之連帶
    保證人以供擔保，貸款金額為新臺幣（下同）四十萬元，含
    本息總金額為五十三萬五千一百四十元，自九十二年十二月
    二十日起至九十五年十一月二十日止，以每月為一期，共分
    三十六期償還，每期含本息應清償和潤公司一萬四千八百六
    十五元，並約定上開自小客車之存放處所為臺中縣沙鹿鎮○
    ○路二二巷三九號三樓之二，於擔保債權未全部付清前，不
    得將標的物遷移、出賣、出質或為其他處分行為，業於九十
    二年十一月二十八日向內政部公路總局臺中區監理所辦妥動
    產抵押設定登記，甲○○為動產擔保交易之債務人。嗣於九
    十三年間不詳某日，因黎錦良缺錢花用，甲○○竟與黎錦良
    共同基於意圖不法利益之犯意聯絡，以七萬五千元之代價，
    將該自小客車出質予臺中市○○○路上之不詳當鋪，甲○○
    則自九十三年八月二十日起即拒不清償分期款，致和潤公司
    追索無著，足生損害於債權人和潤公司。
二、案經和潤公司訴由臺灣臺中地方法院檢察署檢察官偵查後聲
    請簡易判決處刑。
    理  由
一、上開犯罪事實，業據上訴人即被告甲○○（下稱被告）於本
    院審理中坦承不諱，核與告訴代理人乙○○於警詢中指訴之
    情節相符，並有債權讓與暨動產抵押契約書、動產擔保交易
    動產抵押設定登記申請書、和潤公司撥款同意書、和潤公司
    應收展期餘額表、訪視委託書各一份附卷可稽。是被告既同
    意以動產抵押之方式向告訴人和潤公司貸款，而黎錦良復為
    被告之連帶保證人，二人均明知本件動產抵押契約不得對標
    的物為任意遷移、出質或為其他處分行為之約定，竟共同將
    該自小客車出質予當舖，復未繼續繳納約定之分期價款，致
    告訴人受損害，足見被告與黎錦良間就上開犯行，互有犯意
    聯絡及行為分擔，並有不法利益之意圖，至為灼然。事證明
    確，被告上開犯行堪以認定，應予依法論科。
二、核被告所為，係犯動產擔保交易法第三十八條之動產擔保交
    易之債務人，意圖不法之利益，將標的物出質，致生損害於
    債權人罪。被告與黎錦良二人間就上開犯行，互有犯意聯絡
    及行為分擔，黎錦良雖非動產擔保交易之債務人，惟依刑法
    第三十一條第一項之規定，黎錦良與被告均應論以共同正犯
    。被告將標的物出質之行為，本質上即含有遷移性質，該遷
    移行為自應包含於出質行為內，而為出質行為所吸收，不另
    論罪。
三、原審予以被告論罪科刑，固非無見。然查，被告係向張文通
    貸款購買上開自小客車後，再以辦理動產抵押之方式向告訴
    人和潤公司貸款，並非以附條件買賣之方式向張文通購車，
    聲請人認係以附條件買賣方式為之，即屬有誤；而被告與黎
    錦良就本案犯行係基於犯意聯絡，共同實施犯罪，應依刑法
    第三十一條第一項之規定，均為共同正犯，聲請人就此亦漏
    未論及，容有未洽。原審之犯罪事實逕引用檢察官聲請簡易
    判決處刑書之記載，誤認被告自始係以附條件買賣之方式向
    張文通購車，及漏引刑法第三十一條第一項規定，均有未合
    。被告以其業與告訴人和解為由，上訴請求撤銷原審判決，
    雖無理由，惟原判決既有上述可議之處，自應由本院將原判
    決撤銷改判。爰審酌被告因其男友黎錦良缺錢花用，竟與之
    共同違反動產抵押契約，將上開標的物出質，並於繳納八期
    分期價款後，即拒不繳款，致告訴人追索無著受有損害，影
    響動產擔保交易制度，惟念及被告業與告訴人達成和解，有
    和解書一份附卷可稽，復於犯後坦承犯行，顯有悔意等一切
    情狀，量處如主文第二項所示之刑，並諭知易科罰金之折算
    標準。末查，被告前未曾受有期徒刑以上刑之宣告，此有臺
    灣高等法院被告前案紀錄表、臺灣臺中地方法院檢察署刑案
    資料查註紀錄表各一份在卷可按，其素行尚佳，因一時失慮
    ，致罹刑章，犯後已坦承犯行，態度良好，事後並與告訴人
    達成和解，諒其經此次懲處後當知警惕，應無再犯之虞，本
    院認所宣告之刑，以暫不執行為適當，併予宣告緩刑二年，
    以勵自新。
據上論斷，應依刑事訴訟法第四百五十五條之一第一項、第三項
、第三百六十九條第一項前段、第三百六十四條、第二百九十九
條第一項前段，動產擔保交易法第三十八條，刑法第十一條前段
、第二十八條、第三十一條第一項、第四十一條第一項前段、第
七十四條第一款，罰金罰鍰提高標準條例第一條前段、第二條，
判決如主文。
本案經檢察官黃政揚到庭執行職務
中　　華　　民　　國　　94　　年　　9　　月　　29　　日
                         臺灣臺中地方法院刑事第11庭
                             審判長法  官  林源森
                                   法  官  莊嘉蕙
                                   法  官  丁智慧
以上係正本證明與原本無異。
不得上訴。
中　　華　　民　　國　　94　　年　　9　　月　　29　　日
                                   書記官  朱良燦
附錄本案論罪科刑法條：
動產擔保交易法第38條
動產擔保交易之債務人，意圖不法之利益，將標的物遷移、出賣
、出質、移轉、抵押或為其他處分，致生損害於債權人者，處3
年以下有期徒刑、拘役或科或併科6000元以下之罰金。
